---
title: "PRA2 - Tipología y ciclo de vida de dato"
output:
  html_document:
    df_print: paged
---
<br><br>
<center> <h3> _Alumnos: Omar Mendo Mesa y Guzmán Gómez Pérez _  </h3> </center>
<br><br>


## Índice


1. Descripción del dataset. ¿Por qué es importante y qué pregunta/problema pretende
responder?

2. Integración y selección de los datos de interés a analizar.

3. Limpieza de los datos.

3.1. ¿Los datos contienen ceros o elementos vacíos? ¿Cómo gestionarías cada uno
de estos casos?

3.2. Identificación y tratamiento de valores extremos.

4. Análisis de los datos.

4.1. Selección de los grupos de datos que se quieren analizar/comparar (planificación
de los análisis a aplicar).

4.2. Comprobación de la normalidad y homogeneidad de la varianza.

4.3. Aplicación de pruebas estadísticas para comparar los grupos de datos. En función
de los datos y el objetivo del estudio, aplicar pruebas de contraste de hipótesis,
correlaciones, regresiones, etc. Aplicar al menos tres métodos de análisis
diferentes.

5. Representación de los resultados a partir de tablas y gráficas.

6. Resolución del problema. A partir de los resultados obtenidos, ¿cuáles son las
conclusiones? ¿Los resultados permiten responder al problema?


<br><br>

#### 1. Descripción del dataset. ¿Por qué es importante y qué pregunta/problema pretende

Este conjunto de datos contiene la información de los pasajeros del Titanic, aquel mítico ferri que naufragó el 15 de abril de 1912, durante su viaje inaugural, después de chocar con un iceberg. Desafortunadamente, murieron 1502 de los 2224 pasajeros y la tripulaciónm debido a la escasez de botes salvavidas y las frias temperaturas del oceano.

Este documento estudia, a través de las herramientas de integración  si existió algún patrón entre los afortundados supervivientes.

__1.1 Carga del dataset:__

```{r}
#getwd()
setwd("/Users/guzman/Desktop/Máster UOC/Tipología y ciclo de vida de datos/bloque 2/Titanic_data_analysis_R/data")
train_df <- read.csv(file="train.csv",head=TRUE,sep=",")
test_df <- read.csv(file="test.csv",head=TRUE,sep=",")

head(train_df,11)
```

__1.2 Descripción de atributos:__

__Embarked__: Puerto de embarcación:

* C = Cherbourg.
* Q = Queenstown.
* S = Southampton

__Cabin__: Nº de cabina.

__Fare__: Tarifa del pasajero.

__Ticket__: Número (Id) del ticket de embarcación.

__Sex__: Género del tripulante.

* 1 si es hombre.
* 0 si es mujer.

__Survival__: Categórica. Potencial etiqueta supervisada de los modelos regresivo:

* 1 si sobrevivió
* 0 si no sobrevivió

__pclass__: Categórica. Aproximación del estado socio-económico (ticket que pagaron para el viaje):

* 1st = Upper
* 2nd = Middle
* 3rd = Lower

__age__: Numérico. Fraccional en caso de ser inferior a 1.

__sibsp__: Categórica.  Nº de  parientes directos (horizontal): de tipo hermanos, hermanastros o esposos (marido o mujer).

__parch__: Categórica. Nº de  parientes directos (vertical); de tipo padre/madre, hijos, hijastros o nietos.

* 0 si el niño viajaba con una cuidadora.

<br><br>

### 2. Integración y selección de los datos de interés a analizar.__

__2.1 Exploración del tipado de los atributos:__

```{r}
str(train_df)
```

Algunos de los datos deberían ser categóricos y no numéricos, por ejemplo:

```{r}
train_df$Survived <- as.factor(train_df$Survived)
train_df$Pclass <- as.factor(train_df$Pclass)
train_df$SibSp <- as.factor(train_df$SibSp)
train_df$Parch <- as.factor(train_df$Parch)
```

Esto se debe a que sus valores son representativos de subgrupos y no de una magnitud numérica medible.

Y otros, son categóricos y deberían ser caracteres (string).

Los valores del atributo Cabin, están compuestos por combinaciones de caracteres y números, contienen cierto orden del que podría extraerse información, ya que este puede abstraer la distribución (localización) de las cabinas en zonas del barco.

```{r}
train_df$Cabin <- as.character(train_df$Cabin)
```

La distribución y el tipado final quedaría del siguiente modo:
 
```{r}
str(train_df)
```

Terminamos con un resumen de los indicadores estadísticos de cada atributo; cuartiles, media, mediana, maximo y minimo para los numéricos. Distribución de valores para los factores. Cantidad de observaciones para los caracteres.

```{r}
summary(train_df)
```

Podemos sacar conclusiones de interés, como:

* Había 263 hombres más que mujeres (lo cual probablemente repercuta en las regresiones al asumir que el hombre tenía más probabilidades de no sobrevivir).
* La edad media de los tripulantes era de 30 años aproximadamente. El más anciano tenía 80 años y el más jóven tenía 4 meses y medio. El 50% de la población oscilaba entre los 20 y los 38 años.
* 

<br><br>

### 3. Limpieza de los datos.__

__3.1. ¿Los datos contienen ceros o elementos vacíos? ¿Cómo gestionarías cada uno de estos casos?__

Investigamos ahora qué cantidad de valores asuentes o vacíos hay en cada atributo.

Para el único atributo de tipo String, deberemos considerar los caracteres vacíos como valores ausentes también. En los factores no es necesario puesto que se podrían considerar una categoría más.

```{r}
train_df$Cabin[train_df$Cabin==""] <- NA
train_df$Cabin[train_df$Cabin==" "] <- NA
```


```{r}
sapply(train_df, function(x) sum(is.na(x)))
```

Son demasiados registros como para eliminarlos. Para imputar estos valores se podría aplicar un clustering por k Nearest Neighbourgs, reemplazando el valor nulo por el valor de las observaciones (pasajeros). Por ejemplo, aquellos que tengan un parentesco similar, es muy probable que tengan un rango de edad similar.


```{r}
#install.packages('VIM')
library(VIM)

train_df$Age <- kNN(train_df)$Age
```

El caso de la cabina no tiene sentido inferirlo por clustering. Ya que ningún atributo correlacciona apropiadamente este valor. En cambio, se sustituirá por un valor común, que podrá ser útil en caso de que estos pasajeros sin cabina, guardaran algún tipo de vinculo.

```{r}
train_df$Cabin[is.na(train_df$Cabin)] <- "Sin cabina"
```




__3.2. Identificación y tratamiento de valores extremos.__



Veamos qué valores numéricos marginales puede haber en los atributos numéricos Age y Fare. Estos valores pueden aparecer por errores de inserción o por ser observaciones anómalas; se eliminarán para tratar de conseguir unas regresiones que generalicen lo mejor posible.

```{r}
outlier_values <- boxplot.stats(train_df$Age)$out
boxplot(train_df$Age, main="Age", boxwex=0.1)
mtext(paste("Outliers: ", paste(outlier_values, collapse=", ")), cex=0.6)
train_df <- train_df[-which(train_df$Age %in% outlier_values),] # los eliminamos
```

Los valores extremos se sitúan a partir de los 66 años en adelante.

```{r}
library(ggplot2)
ggplot(train_df, aes(x = Age)) + geom_histogram(aes(y = ..density..), binwidth=2, color='blue', fill="white") + geom_density(color='red')
```

Observamos en el histograma superior que la distribución parece ser gaussiana.


```{r}
outlier_values <- boxplot.stats(train_df$Fare)$out
boxplot(train_df$Fare, main="Fare", boxwex=0.1)
mtext(paste("Outliers: ", paste(outlier_values, collapse=", ")), cex=0.6)
train_df <- train_df[-which(train_df$Fare %in% outlier_values),] # los eliminamos
```


Por lo visto, era extraño que el ticket superara el coste de los 70 dolares. Los costes más altos se deberían o bien a errores o bien a Cabinas con unas condiciones privilegiadas. Y por lo visto, no era raro pasar gratis, ya que el cero lo considera un valor común más.


```{r}
ggplot(train_df, aes(x = Fare)) + geom_histogram(aes(y = ..density..), binwidth=2, color='blue', fill="white") + geom_density(color='red')
```



### 4. Análisis de los datos.

__4.1. Selección de los grupos de datos que se quieren analizar/comparar (planificación de los análisis a aplicar).__

El nombre es prescindible puesto que ya tenemos un identificador ya. Aun así, 
podrían llegar a deducirse información útil como la nacionalidad (aproximada) del pasajero. Pero esta tarea no aplica al alcance de esta tarea.

```{r}
train_df$Name <- NULL
```

Del mismo modo, podríamos asumir que el ticket se trata del identificador del tripulante y que no contiene otro tipo de información deducible o complementaria, más allá del orden de compra del ticket, lo cual, dificilmente interviene en la supervivencia del pasajero. Además, ya tenemos un ID por lo que prescindiremos del atributo.

```{r}
train_df$Ticket <- NULL
```


__4.2. Comprobación de la normalidad y homogeneidad de la varianza.__

Veamos si los atributos numéricos Age y Fare siguen una distribución normal.

Para ambos casos y según el teorema del límite central, al ser el tamaños de la muestras suficientemente grande (> 30), siguen __distirbución normal estándar__.

Ahora aplicaremos el __test de Shapiro__ para confirmar esta distribución:


```{r}
alpha = 0.05
shapiro.test(train_df$Age)$p.value > alpha
```

Age tiene una distribución normal.

```{r}
alpha = 0.05
shapiro.test(train_df$Fare)$p.value > alpha
```

Fare tiene una distribución normal.

Ambos atributos pasan el test al ser los valores de p superiores al del nivel de significacia 0.05.

Por otro lado, utilizamos el gráfico Q-Q, para diagnosticar la desviación de los datos de la muestra en relación con una población normal:

```{r}
qqnorm(train_df$Age)
qqline(train_df$Age)
```


```{r}
qqnorm(train_df$Fare)
qqline(train_df$Fare)
```

Ambos conjuntos de datos cumplen la linealidad de la diagonal (aproximadamente), confirmando el resultado del test Shapiro-Wilk y con ello la normalidad de sus distribuciones.

__El apartado 4.3 y el 5 se realizarán simultáneamente.__

__4.3. Aplicación de pruebas estadísticas para comparar los grupos de datos. En función de los datos y el objetivo del estudio, aplicar pruebas de contraste de hipótesis, correlaciones, regresiones, etc. Aplicar al menos tres métodos de análisis diferentes.__

__5. Representación de los resultados a partir de tablas y gráficas.__


Estudiamos la relación entre la edad y al tarifa:

```{r}
#install.packages('PerformanceAnalytics')

library("PerformanceAnalytics")
train_df_num <- subset(train_df, select=c("Age", "Fare"))
chart.Correlation(train_df_num, histogram=TRUE, pch=19)
```


No hay relación aparente entre la edad y la tarifa. Se podría deducir que los jóvenes de entorno 20 años pagaron las tarifas más baratas y los niños y adultos o ancianos las más caras.

Veamos si hay relación entre la edad y la supervivencia.

```{r}
boxplot(Age~Survived,
data=train_df,
xlab="Survived",
ylab="Age",
col="orange",
border="brown"
)
```

Parece que los que sobrevivieron eran algo más jóvenes que los que no, sobre los 25 años de media. Probablemente los niños fueron los primeros en embarcar a los botes salvavidas.

```{r}
boxplot(Fare~Survived,
data=train_df,
xlab="Survived",
ylab="Fare",
col="orange",
border="brown"
)
```

Los que sobrevivieron también tenían tarifas más caras, por lo que probablemente se diera prioridad a gente de bien, o sencillamente, sus cabinas estaban mejor situadas para escapar que los que pagaron menos.

```{r}
install.packages('sjPlot')

library(sjPlot)
sjp.corr(train_df)
sjt.corr(train_df)
```

```{r}

#install.packages('corrplot')

library(corrplot)
corrplot(train_df)
```


__Regresión logística:__

Al ser la etiqueta supervisada binaria, aplicamos una regresión logística:

```{r}
glm.fit <- lm(as.numeric(Survived) ~ Pclass + Sex + Age + SibSp + Parch + Fare + Cabin + Embarked, data = train_df)
summary(glm.fit)
```


Los atributos que más impacto tienen en el resultado de la supervivencia del naufragio son:

* Sexmale: Los hombres tenían una probabilidad muy alta de no sobrevivir, probablemente porque fueron los últimos en entrar a los botes salvavidas, priorizando a mujeres y niños.

* Age: Cuanto mayor eras, menos probabilidades de supervivencia tenías, muy probablemente, por la misma razón que la anteriormente explicada.

* SibSp3, SibSp4, SibSp5: tener muchos familiares a bordo no era una garantía de supervivencia, probablemente, por tener que priorizarles o perder tiempo velando por su supervivencia durante el naufragio.

* Fare: Haber pagado una tarifa alta contribuía en cierta medida a la supervivencia, probablemente vinculado a la relevancia de esas personas y/o a su prioridad en botes salvavidas, incluida en las condiciones de embarque.

* CabinA20, CabinA26, CabinA31 Algunas cabinas fueron afortunadas, lógicamente por su ubicación, pudieron, quizás, llegar antes a los botes salvavidas.




